【裁判字號】    97,交聲,49
【裁判日期】    970331
【裁判案由】    違反道路交通管理處罰條例聲明異議
【裁判全文】
臺灣新竹地方法院交通事件裁定          97年度交聲字第49號
移送  機關  交通部公路總局新竹區監理所新竹市監理站
異  議  人
即受處分人  乙○○
上列受處分人因違反道路交通管理處罰條例案件，對於交通部公
路總局新竹區監理所新竹市監理站於中華民國九十七年一月二日
所為之竹監新四字第裁五一－Ｚ二Ａ００一六五五號違反道路交
通管理事件裁決聲明異議，本院裁定如下：
    主  文
異議駁回。
    理  由
一、按汽車行駛於高速公路、快速公路或設站管制之道路，不遵
    使用限制、禁止、行車管制及管理事項之管制規則，而有未
    依規定使用路肩行為者，處汽車駕駛人新臺幣（下同）三千
    元以上六千元以下罰鍰，道路交通管理處罰條例第三十三條
    第一項第九款定有明文，而汽車駕駛人駕駛汽車違反道路交
    通管理處罰條例第三十三條第一項規定者，除應依該條所規
    定之罰鍰處罰外，並予記違規點數一點，道路交通管理處罰
    條例第六十三條第一項第一款亦定有明文。
二、原處分意旨略以：異議人即受處分人乙○○於民國九十六年
    九月二日八時二十三分許，駕駛車號八Ｍ－六六八五號自用
    小客車，行駛在國道一號高速公路北上九十三點五公里（新
    竹市○道○路北向入口匝道）處，違規使用路肩，為內政部
    警政署國道公路警察局第二警察隊楊梅分隊警員以異議人有
    違反前揭道路交通管理處罰條例第三十三條第一項第九款規
    定之行為，當場舉發，並填掣舉發違反道路交通管理事件通
    知單由異議人簽收。異議人不服舉發事實，向原處分機關即
    交通部公路總局新竹區監理所新竹市監理站提出申訴，經原
    處分機關調查結果，仍認異議人確有前開違規行為，而依據
    道路交通管理處罰條例第三十三條第一項第九款、違反道路
    交通管理事件統一裁罰基準表之規定，於九十七年一月二日
    裁處異議人四千元罰鍰，並依同條例第六十三條（漏引第一
    項第一款）記違規點數一點。
三、異議人聲明異議意旨略以：當時車上連同我本人共四名乘客
    ，欲從新竹市○道○路交流道北上訪友，並無開快車及行駛
    路肩超車之必要，且當時警車就在前方路肩處執勤，當我駕
    車進入入口匝道時隨即可見，我不可能看見警車還當場挑戰
    公權力；再者，在匝道紅綠燈管制處之車道上左方車流很大
    ，我慢慢等切入之時機，但我後方來車因不耐久待迅速切入
    外車道，導致警員在警車後視鏡觀察角度，誤以為係我利用
    匝道路肩超車。我駕車經過警車後遭值勤警員自後方鳴笛攔
    停，我就當場向警員解釋上情，卻仍被迫在罰單上簽名後才
    得以離開現場，但我的確沒有行駛路肩等語。
四、經查：
（一）本件異議人於前述時、地駕駛上開自用小客車，為舉發單
      位內政部警政署國道公路警察局第二警察隊楊梅分隊警員
      以當場攔停之方式予以舉發等情，有上開舉發單、裁決書
      各一紙在卷可稽，且經證人即攔停及掣單舉發異議人之警
      員丙○○、丁○○到庭證述明確，並為異議人所不否認，
      堪認為真。
（二）證人即填掣舉發單警員丙○○於本院訊問時具結證述：當
      天我們是值六至十時巡邏勤務，是由我跟丁○○一組，我
      們二個都站在車外，面對路肩，就看到異議人從匝道路肩
      超車過來，那部車輛在還沒經過紅綠燈前就一路超車過來
      ，直到該車經過我們警車的位置，我就以指揮棒示意她停
      車，當時並沒有鳴笛，她好像沒有看到，我們就開車跟上
      去把她攔停，異議人在路肩超車時在車子的前後都沒有車
      輛，當時就只有她的車違規，我面對來車，我非常肯定就
      是她等語（參本院九十七年三月四日訊問筆錄）；證人即
      當時一同執勤之警員丁○○則具結證稱：當時在值巡邏勤
      務，在八時二十幾分的時候，在匝道九十三點五公里、已
      過紅綠燈的地方，當時我們都已下車，並同時站在車子的
      後方，就看到異議人在紅綠燈處走路肩過來，燈號我忘了
      ，不過公道五之綠燈有四十秒，紅燈有五秒，我們同時確
      認違規車輛，異議人如果沒有走路肩的話，依當時的車流
      量，如她所述慢慢向左切一定很危險，當時是丙○○揮指
      揮棒攔她下來，異議人好像沒有看到，我們就鳴笛從她
      右後側攔她下來，我也是面對來車等語（參同上筆錄）。
      衡諸證人即上開攔停及掣單之舉發警員丙○○、丁○○均
      為執法人員，執行國道交通違規稽查工作屬其主要職務之
      一，就駕駛人交通違規行為之認定已有相當的教育訓練，
      渠等與異議人素不相識，本無仇隙，當日又係執行勤務，
      證人二人並無設詞誣陷異議人之動機及理由，且異議人上
      開違規行為乃有二名警員同時目睹，並均確認彼時僅有異
      議人一人車輛有違規行為，前後並無他車也一同違規等語
      ，亦可排除僅有警員一員目睹及攔檢時，或有誤判可能之
      情形發生，此外，復有證人提出之勤務分配表一紙、照片
      三張在卷可查，綜上，異議人之上開違規行為，已堪認定
      。
（三）異議人雖為前揭辯解，惟其於陳述單內先稱「匝道紅綠燈
      管制處，本車前方已有兩輛車先行通過」等語；於本院訊
      問時則改稱「當時我閃左方向燈要切入主車道，我的前後
      都有車」等語，異議人駕車在匝道管制紅綠燈處時，前方
      究有無車輛，所述已前後不一。再者，異議人先稱「公道
      五北上交流道下坡路段，警車就在本車前方百公尺目視顯
      見之處，更不可有交警在前方還膽敢違反交通規則」等語
      ；惟其於本院訊問時則改稱「我是開到匝道管制紅綠燈通
      行後，才看到警車在更前方」等語，亦明顯不符。又異議
      人先稱其後方車輛因不耐久而切入外車道，導致警員誤判
      是異議人行駛路肩等語，惟其於本院復稱並不清楚其車前
      後方有無違規車輛等語，復互核不符。再依據證人即警員
      丙○○、丁○○所提出之現場照片，佐以異議人於陳述單
      內所稱「本車前方已有兩輛車先行通過，因左方外車道車
      流多，大車速度快，本車維持原車道略偏右（但不可能在
      路肩上）慢慢謹慎加速切入車道」等語，及其於本院訊問
      時復稱「左方的車流量相當大，我慢慢在等切入之時機」
      等語觀察，該處相關地理位置應係：當異議人所駕駛之車
      輛進入匝道後，將先與左方另一車道匯入成同一車道後，
      再通過匝道管制紅綠燈，之後進入加速車道，然後再切入
      左方高速公路主車道，故異議人欲進入高速公路主車道，
      應係一路往左行駛以便切入主車道，且若異議人自公道五
      路進入匝道時，即行駛在車道內，並依序往左匯入主要車
      道者，則實無法想像會出現異議人所述之「因左方外車道
      車流多，本車維持原車道略偏右（但不可能在路肩上）」
      的情形發生，反而係異議人為與左方來車匯入同一車道時
      ，出現其跨越左方糟化線情形發生之可能性較高，故異議
      人辯稱其係維持原車道略偏右云云，與常理有違。至證人
      即與異議人同車友人甲○○雖證述：我坐在右邊，異議人
      是一直循著車道在行進，當時我沒有注意到我的右方有無
      車輛在違規，因為我們正小心的切入主高速公路，已經過
      了（匝道）紅綠燈後，走了一小段後經過警車時，我就在
      我的位置看到我的右方有警員招手揮指揮棒，我感覺好像
      就是要攔我們的車等語（參同上筆錄），惟異議人有前揭
      違規行為業已如前述，且誠如上述說明，證人即警員丙○○、丁○○二人皆係站在警車之後，面對自路肩駛來之車
      輛，且其二人專司違規取締職務，並均能肯定違規車輛之
      駕駛人即係異議人等情，而依異議人及證人甲○○在本院
      訊問時所述，二人均未見前方之警車，直至通過警車後始
      知被攔停等語觀察，佐以證人甲○○前揭證述「當時我沒
      有注意到我的右方有無車輛在違規，因為我們正小心的切
      入主高速公路」等節，應認彼時異議人及證人甲○○二人
      為切入左方主車道，其等注意力恐均放在左方車道上，以
      致未能清楚車輛前方及右方之其他車輛行車情況，是證人
      甲○○前揭證述尚無法為有利於異議人之認定。
五、綜上所述，異議人確有於前揭時、地，未依規定使用路肩之
    違規行為，原處分機關依據道路交通管理處罰條例第三十三
    條第一項第九款、違反道路交通管理事件統一裁罰基準表之
    規定，裁處異議人四千元罰鍰，並依同條例第六十三條（第
    一項第一款）規定記違規點數一點，並無不當，本件異議為
    無理由，應予駁回。
六、應依道路交通案件處理辦法第十九條，裁定如主文。
中    華    民    國    97    年    3     月    31    日
                      交通法庭 法  官  楊麗文
以上正本證明與原本無異。
如不服本裁定，應於裁定送達後五日內向本院提出抗告狀。
中    華    民    國    97    年    3     月    31    日
                               書記官  蕭惠婷


司法院資訊處製作；財團法人民間司法改革基金會備份。
